【裁判字號】    95,財管,24
【裁判日期】    950929
【裁判案由】    指定遺產管理人
【裁判全文】
臺灣彰化地方法院民事裁定  95年度財管字第24號
聲  請  人  彰化縣溪州鄉農會
法定代理人  乙○○
第  三  人  財政部國有財產局台灣中區辦事處彰化分處
法定代理人  鄭俊杰
上列聲請人聲請指定被繼承人甲○○遺產管理人事件，本院裁定
如下：
    主    文
指定財政部國有財產局台灣中區辦事處彰化分處為被繼承人甲○
○之遺產管理人。
聲請程序費用由被繼人之遺產負擔。
    理    由
一、按繼承開始時，繼承人有無不明，而無親屬會議或親屬會議
    未於1個月內選定遺產管理人者，利害關係人得聲請法院選
    任遺產管理人，又先順序繼承權人均拋棄繼承或第四順位繼
    承人均拋棄其繼承權者，準用關於無人繼承之規定，民法第
    1177條、第1178條第1、2項、第1176條第6項分別定有明文
    。
二、本件聲請意旨略以：被繼承人甲○○（男、民國29年02月02
    日出生、身分證字號Ｚ000000000，生前住彰化縣溪州鄉菜公
    村竹圍東巷1樓，於民國94年07月02日死亡）生前向聲請人
    借款新台幣一百六十餘萬元，惟被繼承人已於民國94年07月
    02日死亡，其繼承人王宋府等人已全部拋棄繼承，無法依民
    法第1177條選定遺產管理人，致聲請人之債權無法行使。聲
    請人亦曾徵詢渠等繼承人，但均無人意願擔任，聲請人為利
    害關係人，而被繼承人遺有坐落彰化縣溪州鄉土地，為此聲
    請選任遺產管理人，以利拍賣程序等語。
三、查聲請人主張之事實，業據提出戶籍謄本影本、本院93年度
    繼字第840號函、繼承系統表、本院民事執行處94年執戊字
    第8695號執行函等為憑，經本院調卷查證屬實，聲請人之主
    張堪信屬實。次查依卷附之被繼承人之繼承人均己拋棄繼承
    ，本院亦函請甲○○四名兒子表示是否願任遺產管理人，惟
    未獲回覆。本院認政府機關財政部國有財產局台灣中區辦事
    處彰化分處為被繼承人之遺產管理人，應屬適當。該分處雖
    以：拋棄繼承事件，多屬債務大於遺產，並舉司法院（74 )
    院台廳一字第05786號函為據，認應儘避免選任國有財產局
    為遺產管理人，及以被繼承人之至親，較適宜擔任遺產管理
    人云云。惟上開司法院函並非法律，且係轉述財政部之意見
    ，本院自不受拘束。按國有財產局係國家機關，應依法行使
    權利及負擔義務，不能純以利益為考量因素，因本件已有執
    行事件，攸關被繼承人之文件，大部分僅係收受者，其餘事
    項亦非繁雜；否則，本件遺產若清償債務及交付遺贈後，若
    有剩餘，是否可以不歸國有呢？（然按民法依第1185條規定
    ，其遺產於清償債權並交付遺贈物後，若有賸餘，歸屬國庫
    ）而歸其他人（遺產管理人）所有？國有財產局豈可選擇有
    利於己之案件，對於無利可圖者或可能無利可圖者，儘量予
    推卸，是否有背依法行政之原則？故指定財政部國有財產局
    台灣中區辦事處彰化分處為被繼承人之遺產管理人，應係符
    合法律規定且屬適宜。
四、依非訟事件法第157條裁定如主文。
中    華    民    國    95    年    9    月     29    日
                  家事法庭      法  官  王鏡明
以上正本係照原本作成
如對本裁定抗告須於裁定送達後10日內向本院提出抗告狀
中    華    民    國    95    年    10    月    5     日
                                書記官  楊美芳


司法院資訊處製作；財團法人民間司法改革基金會備份。
